【裁判字號】    97,交聲,195
【裁判日期】    970626
【裁判案由】    違反道路交通管理處罰條例聲明異議
【裁判全文】
臺灣士林地方法院交通事件裁定   97年度交聲字第194、195 號
原處分機關  臺北市交通事件裁決所
異  議  人
即受處分人  甲○○
上列異議人即受處分人因違反道路交通管理處罰條例案件，對於
臺北市交通事件裁決所民國96年12月12日北市裁三字第裁22-Z00
000000、Z00000000 號等裁決聲明異議（原舉發案號：內政部警
政署國道公路警察局舉發違反道路交通管理事件通知單公警局交
字第Z00000000 、Z00000000 號），經臺灣臺北地方法院於97年
1 月17日裁定管轄錯誤，移送本院（97年度交聲字第87號），本
院裁定如下：
    主  文
異議均駁回。
    理  由
一、按道路交通管理處罰條例第12條第1 項第4 款、第2 項規定
    ，汽車使用吊銷、註銷之牌照行駛者，處汽車所有人新臺幣
    （下同）3,600 元以上10,800元以下罰鍰，並禁止其行駛及
    扣繳牌照；次按汽車駕駛人，駕駛執照業經吊銷、註銷仍駕
    駛小型車者，處6,000 元以上12,000元以下罰鍰，並當場禁
    止其駕駛及扣繳駕駛執照，同條例第21條第1 項第4 款、第
    4 項前段亦定有明文。
二、原處分意旨略以：異議人即受處分人甲○○於民國96年11月
    8 日下午6 時14分許，駕駛車牌號碼2N-0220 號自小客車行
    經國道5 號高速公路北向29.7公里處，因(一)使用註銷牌照行
    駛公路（94年6 月8 日註銷）及(二)經查詢，駕照業經易處逕
    註仍駕車行駛（94年11月3 日至95年11月2 日禁駛），經國
    道公路警察局第九警察隊頭城分隊員警攔停，發現前揭違規
    情節當場舉發，依道路交通管理處罰條例第12條第1 項第4
    款、第2 項及第21條第1 項第4 款、第4 項前段（原處分漏
    載第4 項前段），分別裁處罰鍰3,600 元及9,000 元，並分
    別扣繳牌照及駕照。
三、異議意旨略以：伊於受舉發之日時，確有駕車行經系爭地點
    ，受攔停舉發後，伊當面欲向舉發伊違規之員警陳述，然員
    警不願讓伊當面陳述，指示伊向裁決所陳述，此舉已嚴重剝
    奪伊之訴訟權，訴訟權應包含陳述權，刑事訴訟程序都允許
    被告答辯，何以交通事件卻不允許被處罰人答辯？再者，伊
    不知駕照與牌照被註銷，因為並無相關單位通知伊駕照與行
    照被註銷一事，伊應屬不罰，據此聲明異議云云。
四、經查：
  (一)本件異議人即受處分人甲○○於96年11月8 日下午6 時14分
    許，駕駛車牌號碼2N-0220 號自小客車行經國道5 號高速公
    路北向29.7公里處，因(一)使用註銷牌照行駛公路（94年6 月
    8 日已註銷）及(二)經查閱，駕駛執照業經易處逕行註銷，仍
    駕車行駛（94年11月3 日至95年11月2 日禁駛），經國道公
    路警察局第九警察隊頭城分隊員警當場攔停舉發前揭違規等
    事實，業據異議人自承在卷，並有內政部警政署國道公路警
    察局公警局交字第Z00000000 、Z00000000 號等舉發違反道
    路交通管理事件通知單影本2 紙附卷可稽，此部份事實洵堪
    認定。
  (二)異議人質以：訴訟權應包含陳述權，刑事訴訟程序都允許被
    告答辯，何以交通事件卻不允許被處罰人答辯云云，按交通
    事件之裁罰，本質上係屬行政法規範之事件，其適用法理應
    依行政程序之相關規定，此與國家為確立具體刑罰權之範圍
    與刑度所適用之刑事訴訟程序迥不相同，不得類比援引，合
    先敘明。查違反道路交通管理事件統一裁罰基準及處理細則
    第40條規定，違反本條例行為之處罰，處罰機關於裁決前，
    應給予違規行為人陳述之機會；違規行為人陳述時，得交付
    違反道路交通管理事件陳述單，請其自行填明或由處罰機關
    指定人員代為填寫，並由陳述人簽章後處理之。是以就交通
    事件裁罰前之陳述，依前揭規定應給予違規行為人陳述之機
    會，並應向處罰機關為之。查本件異議人於受舉發後，曾向
    處罰機關即臺北市交通事件裁決所提出陳述書，此有異議人
    於96年11月19日所提之陳述書及其於96年11月13日所書之附
    件1 紙在卷可佐，本件處理程序已充分保障異議人陳述之機
    會，復經異議人行使該權利，異議人以上情置辯，委無可採
    。
  (三)異議人另質以：未有相關單位通知伊駕照與行照被註銷云云
    ，查異議人駕照被吊銷之緣由係異議人於94年4 月20日晚上
    11時37分許，於臺北市南港區○○○路與永吉路路口，因未
    帶駕照駕駛車輛違規，經警攔停舉發，異議人並當場簽收舉
    發通知單，此有臺北市政府警察局北市警交大字第AHI00179
    4 號舉發違反道路交通管理事件通知單影本1 紙在卷足憑，
    因異議人置未理會，故臺北市交通事件裁決所於94年8 月1
    日開立裁決書，處罰主文諭知一異議人應處罰鍰600 元整，
    罰鍰限於94年8 月31日前繳納。二上開罰鍰逾期不繳納者：
    (一)自94年9 月1 日起易處吊扣駕駛執照1 個月，並限於94年
    9 月15日前繳送。(二)94年9 月15日前未繳納罰鍰者，自94年
    9 月16日起罰鍰依法移送強制執行。(三)駕駛執照吊（註）銷
    後，自94年9 月16日起1 年內不得重新考領駕駛執照。該裁
    決書並於94年8 月11日合法送達予異議人，此有臺北市交通
    事件裁決所94年8 月1 日北市裁四字第裁22-AHI001794號裁
    決書及送達證書各1 紙附卷可憑。按上開易處吊扣駕駛執照
    1 個月及駕駛執照吊註銷後，1 年內不得重新考領駕駛執照
    之相關規定係依據86年1 月22日修正，86年3 月1 日施行之
    修正前道路交通管理處罰條例第65條第1 項第1 款、第3 款
    、第67條第3 項之規定，倘異議人罰鍰不繳者，按其罰鍰數
    額，易處吊扣駕駛執照1 個月至3 個月，不依期限繳送駕駛
    執照者，吊銷其駕駛執照；經處分吊銷駕駛執照者，由公路
    主管機關逕行註銷，並1 年內不得重新考領駕駛執照。查因
    異議人終未理會上開裁決書，故臺北市交通事件裁決所於94
    年11月3 日逕行註銷異議人之駕駛執照，此有臺北市交通事
    件裁決所96年11月29日北市裁三字第09642892600 號函之說
    明在卷供參。本件異議人辯以未有相關單位通知伊駕駛執照
    已被註銷云云，惟細查其緣由，係導因於異議人於合法收受
    舉發通知單及裁決書後，本應按期繳納罰鍰或辦理易處吊扣
    駕駛執照結案，然異議人置之不理，因此之故產生之法律效
    果，此部份之責任事由應歸責於異議人自身，況處罰主文已
    明白諭示「應於94年9 月15日前繳送駕駛執照辦理易處吊扣
    。駕駛執照吊（註）銷後，自94年9 月16日起1 年內不得重
    新考領駕駛執照」，此諭示之主文可間接推知本件若異議人
    逾期仍不繳納罰鍰，將於94年9 月15日起吊銷駕駛執照，並
    自94年9 月16日起1 年內不得重新考領駕駛執照之主旨，異
    議人以前開情詞置辯，實無以解免異議人已受告知自94年9
    月15日起將受吊銷駕駛執照之不利益事由，進而產生公路主
    管機關逕行註銷駕駛執照之法律效果，故以，員警於攔停舉
    發本件異議人駕照業經易處逕行註銷，仍駕車行駛之違規時
    ，經查詢得知異議人之駕駛執照自94年11月3 日起已遭逕行
    註銷，異議人於未重新考領駕駛執照之前提下，仍於96年11
    月8 日駕車上路，此部份舉發並無違誤。
  (四)次查，就行照被註銷部分，按汽車牌照包括號牌、行車執照
    及拖車使用證，為行車之許可憑證，道路交通安全規則第8
    條前段定有明文。查本件異議人牌照被註銷部分，係因異議
    人所屬之車牌號碼2N-0220 號自小客車，未依限期於93年10
    月30日前、後1 個月內參加定期檢驗，故經臺北市監理處於
    94年1 月24日逕行舉發違規，並經臺北市交通事件裁決所於
    94年6 月8 日開立裁決書，處罰主文諭知一罰鍰1,400 元整
    ，並註銷牌照（請繳送號牌及行照），罰鍰限於94年7 月8
    日前繳納，「牌照自94年6 月8 日起註銷」，上開裁決書於
    94年6 月21日已合法送達予異議人。上有臺北市監理處96年
    12月21日北市監一字第09664403800 號函之說明、臺北市交
    通事件裁決所94年6 月8 日北市裁四字第裁00-000000000號
    舉發違反道路交通管理事件裁決書及送達證書各1 紙附卷可
    憑，異議人質以相關單位未通知伊牌照被註銷云云，並非實
    情，本件異議人之牌照於94年6 月8 日即被註銷，異議人於
    96年11月8 日仍駕車上路，執勤員警經查詢結果舉發以「使
    用註銷牌照行駛公路」並無違誤。
五、從而原處分機關審酌異議人違規情形，依道路交通管理處罰
    條例第12條第1 項第4 款、第2 項及同條例第21條第1 項第
    4 款、第4 項前段（原處分漏載第4 項前段）等規定，分別
    裁處罰鍰3,600 元及9,000 元，並分別扣繳牌照及駕照，核
    無不當。本件異議為無理由，均應予駁回。
據上論斷，應依道路交通案件處理辦法第19條，裁定如主文。
中    華    民    國    97    年    6     月    26    日
                  交通法庭法  官    黃潔茹
以上正本證明與原本無異。
如不服本裁定應於送達後5 日內向本院提出抗告狀。
                          書記官    柳瑞宗
中    華    民    國    97    年    6     月    26    日


司法院資訊處製作；財團法人民間司法改革基金會備份。
